【裁判字號】    98,上訴,1215
【裁判日期】    980527
【裁判案由】    違反槍砲彈藥刀械管制條例
【裁判全文】
臺灣高等法院刑事判決                98年度上訴字第1215號
上  訴  人
即  被  告  甲○○
選任辯護人  林淑娟律師
上列上訴人即被告因違反槍砲彈藥刀械管制條例案件，不服臺灣
宜蘭地方法院九十七年度訴字第六三五號，中華民國九十八年二
月二十四日第一審判決（起訴案號：臺灣宜蘭地方法院檢察署九
十七年度偵字第三九四四號），提起上訴，本院判決如下：
    主  文
上訴駁回。
    事  實
一、甲○○明知可發射子彈具有殺傷力之改造玩具手槍，為槍砲
    彈藥刀械管制條例第四條第一項第一款所管制之物品，未經
    許可，不得無故持有、寄藏。竟基於非法寄藏具有殺傷力改
    造玩具手槍之犯意，於民國九十四年一月初某日晚上九時許
    （原判決略載為九十四年間），在宜蘭縣冬山鄉丸山村土地
    廟前，受自稱「李建裕」之成年男子所託，代為保管仿ＦＮ
    廠半自動手槍製造之槍枝換裝土造金屬槍管而成，具有殺傷
    力之改造玩具手槍一支（含彈匣一個，槍枝管制編號000
    0000000號），及不具殺傷力之子彈一顆，旋將之攜
    返宜蘭縣冬山鄉○○路五四五巷八號住處，藏放在上址房間
    內，而未經主管機關許可無故寄藏之。嗣於九十七年十月八
    日上午九時五十分許，為警持搜索票前往上址執行搜索而查
    獲，並扣得上開具殺傷力之改造玩具手槍一枝及不具殺傷力
    之子彈一顆。
二、案經宜蘭縣政府警察局移送臺灣宜蘭地方法院檢察署檢察官
    偵查起訴。
    理  由
壹、程序方面：
一、按被告之自白非出於強暴、脅迫、利誘、詐欺、疲勞訊問、
    違法羈押或其他不正之方法，且與事實相符者，得為證據，
    刑事訴訟法第一百五十六條第一項定有明文。本案被告甲○
    ○於原審及本院審理中，均不爭執其自白具有任意性，且衡
    諸本案扣得之槍枝及證人陳述，顯見其自白與事實相符，依
    上開規定，被告之自白有證據能力。
二、按被告以外之人於審判外之言詞或書面陳述，除法律有規定
    者外，不得作為證據；又被告以外之人於審判外之陳述，雖
    不符合同法第一百五十九條之一至第一百五十九條之四之規
    定，但經當事人於審判程序同意作為證據，法院審酌該言詞
    陳述或書面陳述作成時之情況，認為適當者，亦得為證據。
    當事人、代理人或辯護人於法院調查證據時知有第一百五十
    九條第一項不得為證據之情形，而未於言詞辯論終結前聲明
    異議者，視為有前項之同意，刑事訴訟法第一百五十九條第
    一項及第一百五十九條之五分別定有明文。經查，本判決下
    列所引用之各該被告以外之人於審判外之陳述（包含書面陳
    述），固屬傳聞證據，但檢察官、被告及辯護人於本院準備
    程序及審判期日中，均同意此部分之證據有證據能力，且迄
    至言詞辯論終結前亦未撤回前開同意，本院審酌上開證據資
    料製作時之情況，尚無違法不當及證明力明顯過低之瑕疵，
    亦認為以之作為證據應屬適當，揆諸前開刑事訴訟法第一百
    五十九條之五規定，認前揭證據資料均有證據能力。
三、另「被告以外之人於審判外之言詞或書面陳述，除法律有規
    定者外，不得作為證據」，刑事訴訟法第一百五十九條第一
    項固定有明文，然「鑑定之經過及其結果，應命鑑定人以言
    詞或報告」，同法第二百零六條第一項亦規定甚明。是鑑定
    人以「書面」為鑑定報告提出於法院，依刑事訴訟法第一百
    五十九條第一項立法理由及同法第二百零六條第一項規定，
    即具有證據能力。又法院或檢察官得囑託醫院、學校或其他
    相當之機關、團體為鑑定，或審查他人之鑑定，並準用第二
    百零三條至第二百零六條之一之規定，刑事訴訟法第二百零
    八條第一項亦定有明文。依此，檢察官對於偵查中之案件，
    認須實施鑑定者，固應就具體個案，選任鑑定人或囑託鑑定
    機關（團體）為之；但對於司法警察機關調查中之案件，或
    有量大或急迫之情形，為因應實務之現實需求，如檢察官針
    對該類案件之性質（例如：查扣之毒品必須檢驗其成份、對
    於施用毒品之犯罪嫌疑人必須檢驗其體內有無毒品代謝反應
    、對於查扣之槍砲彈藥必須檢驗有無殺傷力、對於違反野生
    動物保育法案件必須鑑定是否屬於保育類動物案件等），認
    為當然有鑑定之必要者，經參考法務部九十二年五月二十日
    法檢字第０九二０八０二０三號函送之法務部「因應刑事訴
    訟法修正工作小組」研討之刑事訴訟法修正相關議題第二十
    一則之共識結論，以及本院於九十二年八月一日舉行之刑事
    訴訟法新制法律問題研討會第三則法律問題研討結果之多數
    說（載於司法院九十二年八月印行「刑事訴訟法新制法律問
    題彙編」第十五頁至第十八頁），基於檢察一體原則，得由
    該管檢察長對於轄區內之案件，以事前概括選任鑑定人或囑
    託鑑定機關（團體）之方式，俾便轄區內之司法警察官、司
    法警察對於調查中之此類案件，得即時送請事前已選任之鑑
    定人或囑託之鑑定機關（團體）實施鑑定，該鑑定人或鑑定
    機關（團體）亦應視同受承辦檢察官所選任或囑託而執行鑑
    定業務，其等出具之書面鑑定報告應屬刑事訴訟法第二百零
    六條所定之傳聞例外，當具有證據能力（法務部九十二年九
    月一日法檢字第０九二００三五０八三號函可供參照）。從
    而，本件扣案之槍枝，經由查獲之警察單位依先前轄區檢察
    署檢察長事前概括選任鑑定機關，即內政部警政署刑事警察
    局實施鑑定，該鑑定機關所出具之九十七年十一月五日刑鑑
    字第０九七０一五八七八七號「槍彈鑑定書」即具有證據能
    力而得為本案之證據。
貳、實體方面：
一、訊據上訴人即被告甲○○對於上揭時地，受自稱「李建裕」
    之成年男子所託，寄藏扣案具殺傷力改造玩具手槍之犯罪事
    實，於原審及本院審理中均坦承不諱（見原審卷第四十二頁
    ，本院卷第五十一頁反面、第六十三頁反面），核與證人李
    束在警詢中證述該槍枝在被告房間內查獲之情節相符（見警
    卷第五頁反面），並有改造玩具手槍一枝扣案可供佐證。該
    扣案改造玩具手槍經送內政部警政署刑事警察局鑑定結果，
    認係仿ＦＮ廠半自動手槍製造之槍枝，換裝土造金屬槍管而
    成之改造手槍（槍枝管制編號0000000000，含彈
    匣一個），擊發功能正常，可供擊發適用之子彈，具殺傷力
    ，此有該局九十七年十一月五日刑鑑字第０九七０一五八七
    八七號槍彈鑑定書一份在卷足憑（見偵查卷第十頁），上開
    扣案之改造玩具手槍具有殺傷力，即可認定，並堪認被告之
    自白與事實相符。是本案事證明確，被告寄藏槍枝之犯行洵
    堪認定，應予依法論科。
二、核被告所為，係犯槍砲彈藥刀械管制條例第八條第四項之未
    經許可寄藏可發射子彈具有殺傷力之改造手槍罪。再按槍砲
    彈藥刀械管制條例第八條第四項之罪，係將「持有」與「寄
    藏」為分別之處罰規定，單純之「持有」固不包括「寄藏」
    ，但寄藏之受人委託代為保管，其保管本身所為之「持有」
    ，既係「寄藏」之當然結果，法律上自宜僅就「寄藏」行為
    為包括之評價，不應另就「持有」予以論罪（最高法院七十
    四年度台上字第三四００號判例參照），故被告持有上開改
    造玩具手槍之行為，係「寄藏」之當然結果，不另論罪。又
    被告行為後，刑法部分條文業於九十四年二月二日經總統以
    華總一義字第０九四０００一四九０一號令修正公布，並自
    九十五年七月一日起生效施行；另槍砲彈藥刀械管制條例第
    八條之條文亦於九十四年一月二十六日經總統以華總一義字
    第０九四０００一０一０一號令修正公布，並刪除第十一條
    之條文（即將原第十一條規範可發射子彈具殺傷力之改造槍
    枝條文，併入第八條規範）；但槍砲彈藥刀械管制條例第八
    條第四項，係將持有與寄藏為分別之處罰規定，而寄藏必先
    有他人之持有行為，故寄藏之受人委託代為保管，不另就持
    有予以論罪，固據前述。然未經許可無故持有槍枝，其持有
    之繼續為行為之繼續，亦即一經持有該槍彈，罪即成立，但
    其完結須繼續至持有行為終了時為止。則包括持有之寄藏該
    槍枝行為，自亦為行為之繼續，其犯罪之完結須繼續至寄藏
    行為終了時為止。此與司法院院解字第三六三二號解釋所稱
    寄藏贓物罪，於寄藏行為完畢時其犯罪即已完成，其後占有
    該贓物，乃係犯罪之狀態繼續，而非行為繼續，迥不相同，
    此觀最高法院八十八年度台上字第七六一號判決意旨甚明。
    故持有、寄藏槍枝，係犯罪行為之繼續，非狀態之繼續，本
    案寄藏之犯罪行為，開始於九十四年一月初，完成在九十七
    年十月八日被查獲時止，行為橫跨新舊法律變動之際，自應
    適用修正後之現行刑法及槍砲彈藥刀械管制條例之條文，無
    比較新舊法之問題。至被告雖於偵查中自白供出槍枝來源為
    「李建裕」，但本院遍查卷內資料，並無警察或偵查機關因
    此查獲「李建裕」之證據，自難依槍砲彈藥刀械管制條例第
    十八條之規定減輕其刑，附此敘明。
三、原審詳加調查後，認本案事證明確，依槍砲彈藥刀械管制條
    例第八條第四項，刑法第十一條前段、第四十二條第三項、
    第三十八條第一項第一款之規定，並審酌被告因受他人委託
    而寄藏槍枝之犯罪動機、寄藏方式，又其寄藏改造槍枝期間
    達數年之久，對於社會潛在危害甚鉅，兼衡被告目前擔任水
    電工之工作情況、輕度肢障之身體狀況、並無前科之素行，
    及其犯罪後坦承犯行之犯後態度等一切情狀，量處有期徒刑
    三年四月，併科罰金新臺幣三萬元，罰金如易服勞役以新臺
    幣一千元折算一日，並說明扣案之改造玩具手槍一支（含彈
    匣一個，槍枝管制編號0000000000號）屬違禁物
    ，應依刑法第三十八條第一項第一款規定諭知沒收，及扣案
    之子彈一顆僅係金屬彈殼組合之彈頭，無法擊發，不具殺傷
    力，無庸宣告沒收之理由，認事用法並無違誤，量刑亦屬妥
    適。
四、被告不服原判決，提起上訴理由略以：被告於九十四年一月
    初行為後，槍砲彈藥刀械管制條例業於九十四年一月二十六
    日修正，被告所為寄藏可發射子彈具有殺傷力之改造槍枝，
    應屬修正前槍砲彈藥刀械管制條例第十一條第四項之寄藏槍
    枝罪，原判決未比較適用刑度較輕之修正前舊法，逕行適用
    條正後新法，其適用法規顯有錯誤；又被告之學歷不高、肢
    體殘障，不知法律，且為家中經濟來源，其行為足堪引起一
    般人之同情，原審未依刑法第十六條、第五十九條規定減輕
    其刑，亦有不當；且依臺灣花蓮地方法院九十六年度訴字第
    二０三號、臺灣臺東地方法院九十五年度訴字第七０號、臺
    灣臺北地方法院九十六年度訴字第一四二七號類此之案件，
    均得以減刑，本件原審量刑顯然失之過重，實有不當云云。
    惟查：(一)持有、寄藏槍枝犯罪，係屬犯罪行為之繼續，並
    非狀態之繼續，業如前述，被告犯罪行為終了時間為九十七
    年十月八日，已在槍砲彈藥管制條例修正變更之後，自應適
    用斯時有效之新法，被告指應適用修正前舊法，顯係誤認行
    為繼續與狀態繼續之差異。(二)刑法第十六條規定，不得因
    不知法律而免除刑事責任，但按其情節得減輕其刑；如自信
    其行為為法律所許可，而有正當理由者，得免除其刑，此係
    指行為人欠缺違法性之認識，即以無違法性之認識為前提，
    且其自信在客觀上有正當理由，即依一般觀念，通常人不免
    有此誤認而信為正當，亦即其欠缺違法性認識已達於不可避
    免之程度者，始足當之，此與被告是否知悉其行為該當何條
    文不同。而持有、寄藏可發射子彈具殺傷力之槍枝屬違法犯
    罪行為，早為政府廣為宣導，並為一般人所知悉，被告僅以
    其學歷不高，即謂對此欠缺違法性認識，顯屬無據。(三)原
    審判決中有關量刑之依據，已於判決書中詳列說明適用刑法
    第五十七條各款之事由，且被告值此槍彈氾濫之際，非法寄
    藏而持有具殺傷力之改造玩具手槍，對於社會治安潛藏高度
    危險，且其受寄藏之時間甚長，原審對此得處三年以上十年
    以下有期徒刑，併科新臺幣七百萬元以下罰金之罪，僅量處
    有期刑徒三年四月，併科罰金新臺幣三萬元，並無過重情形
    。而刑法第五十九條規定犯罪之情狀顯可憫恕，認科以最低
    度刑仍嫌過重者，得酌量減輕其刑，係指犯罪之情狀，在客
    觀上足以引起一般同情，認為即使宣告法定最低度刑期猶嫌
    過重者，始有其適用，至於被告學歷不高、身體肢障、家庭
    經濟支柱情狀，僅可為法定刑內從輕科刑之標準，不得據為
    酌量減輕之理由，此有最高法院五十一年度台上字第八九九
    號判例可資參照。是法院援用刑法第五十九條酌減其刑之事
    由，因係破壞立法機關賦予犯罪應受最低度刑罰之評價標準
    ，自須具有特殊之原因與環境，使一般人在客觀上均得以認
    同，始足當之。而現今社會治安敗壞，槍枝泛濫輒占主因，
    此觀槍砲彈藥刀械管制條例多次修正加重刑責自明，被告持
    有、寄藏槍枝犯罪何以能引起一般人之同情，自應有具體而
    明確之說明，並符合一般人對法律感情之認知，始無疑義。
    被告所持以上各節均非屬何種特殊之原因，更與犯罪之發生
    無涉，難認因此使被告之行為在客觀上得引起一般人之同情
    ，自不得據以刑法第五十九條酌減其刑，至其上訴所引其他
    法院之判決，事涉個案情節，均難於本案中互為比擬，猶難
    拘束本院之見解。被告以上所提之上訴理由，依諸前揭各節
    說明並無可採，是其上訴為無理由，應駁回之。
據上論斷，應依刑事訴訟法第三百六十八條判決如主文。
本案經檢察官沈明倫到庭執行職務。
中    華    民    國    98    年    5     月    27    日
                  刑事第四庭  審判長法  官  陳筱珮
                                    法  官  陳玉雲
                                    法  官  鄭水銓
以上正本證明與原本無異。
如不服本判決，應於收受送達後十日內向本院提出上訴書狀，其
未敘述上訴之理由者，並得於提起上訴後十日內向本院補提理由
書狀（均須按他造當事人之人數附繕本）。
                                    書記官  劉貞達
中    華    民    國    98    年    5     月    27    日
附錄本案論罪科刑法條全文－－
槍砲彈藥刀械管制條例第八條：
未經許可，製造、販賣或運輸鋼筆槍、瓦斯槍、麻醉槍、獵槍、
空氣槍或第四條第一項第一款所定其他可發射金屬或子彈具有殺
傷力之各式槍砲者，處無期徒刑或五年以上有期徒刑，併科新臺
幣一千萬元以下罰金。
未經許可，轉讓、出租或出借前項所列槍枝者，處五年以上有期
徒刑，併科新臺幣一千萬元以下罰金。
意圖供自己或他人犯罪之用，而犯前二項之罪者，處無期徒刑或
七年以上有期徒刑，併科新臺幣一千萬元以下罰金。
未經許可，持有、寄藏或意圖販賣而陳列第一項所列槍枝者，處
三年以上十年以下有期徒刑，併科新臺幣七百萬元以下罰金。
第一項至第三項之未遂犯罰之。


司法院資訊處製作；財團法人民間司法改革基金會備份。
